臺灣板橋地方法院民事判決　　　　　　　94年度訴字第1409號
原　　　告　乙○○
訴訟代理人　楊進興律師
被　　　告　台北市政府
法定代理人　甲○○
訴訟代理人　古明峰律師
上列當事人間請求執行異議之訴事件，經本院於民國94年10月25
日言詞辯論終結，判決如下：
    主  文
原告之訴駁回。
訴訟費用由原告負擔。
    事實及理由
一、原告起訴主張被告於民國（下同）94年3 月間持臺灣臺北地
    方法院84年2 月21日核發79年度民執洪字第2841號拆屋還地
    執行事件之債權憑證聲請本院94年度執公字第10160 號清償
    債務執行，經本院囑託臺灣臺北地方法院94年度執助辰字第
    1245號清償債務執行轄區內原告所有之不動產，因本件強制
    執行之執行名義為臺灣臺北地方法院78年度重訴字第238 號
    民事判決（拆屋還地並給付不當得利損害金），其中拆屋還
    地部分業經臺灣臺北地方法院79年度執字第2841號執行拆除
    完畢。而本件執行乃是上開不當得利相當於租金之利益部分
    ；惟按「租金之請求權因五年間不行使而消滅，既與民法第
    126 條所明定，至於終止租約後之賠償與其他無租賃契約關
    係之賠償，名稱雖與租金異，然實質上仍為使用土地之代價
    ，債權人應同樣按時收取，不因其契約終止或未成立而謂其
    時效之計算應有不同」，最高法院49年度台上字第1730號著
    有判例。又民法第129 條「消滅時效因左列事由而中斷．．
    ．起訴．．．左列事項與訴有同一效力．．．聲請強制執行
    」及同法第137 條「時效中斷者，自中斷之事由終止時重行
    起算」。故本件執行名義中有關不當得相當於租金之利益，
    其請求權時效為5 年，是臺灣臺北地方法院78年重訴字第23
    8 號民事確定判決及79年執字第2841號執行事件，均已執行
    完畢超過5 年，本件請求權時效顯已消滅，為此依強制執行
    法第14條請求撤銷本件強制執行程序等語；被告則以本件執
    行事件之執行名義係臺灣臺北地方法院所核發之84年2 月21
    日院79民執洪2841字第4616號債權憑證內載原告與訴外人王
    銘煌、鄭金塗及鄭鴛鴦應連帶給付被告新臺幣（下同）661,
    319 元及自78年6 月1 日起至79年9 月11日止，按月給付被
    告16,658元（總計917,297 元），原告迄未給付，而臺灣臺
    北地方法院85年度聲字第2586號民事裁定所確定原告、王銘
    煌、鄭金塗、鄭奇松、蔡水成、王楊卓見等人應負擔之訴訟
    費用額及該聲請程序費用額為98,677元，其中訴外人王銘煌
    就其應分擔之訴訟費用額及該聲請程序費用額16,447元，於
    86年間已給付被告外，其餘均未給付；再本件執行名義臺灣
    臺北地方法院79民執洪2841字第4616號債權憑證力所載執行
    名義之內容三原告與訴外人王銘煌、鄭金塗及鄭鴛鴦應連帶
    給付被告661,319 元及自78年6 月1 日起至79年9 月11日止
    ，按月給付被告16,658元，其請求權非為租金請求權，應係
    不當得利返還請求權，是上開不當得利返還請求權之消滅時
    效應為15年，非為5 年；另本件執行名義臺灣臺北地方法院
    85年聲字第2586號民事裁定所確定原告、王銘煌、鄭金塗、
    鄭奇松、蔡水成、王楊卓見等人應負擔之訴訟費用額及該聲
    請程序費用額為98,677元，其請求權應係訴訟費用賠償請求
    權，其應適用民法第125 條所規定之15年之消滅時效等語資
    為抗辯。
二、兩造不爭執之事項：
    兩造間有關本院94年度執公字第10160 號清償債務強制執行
    事件，係依臺灣臺北地方法院78年度重訴字第238 號民事確
    定判決及同院79年執字第2841號債權憑證為執行名義，債務
    人即原告與訴外人王銘煌、鄭金塗及鄭鴛鴦應連帶給付被告
    661,319 元及自78年6 月1 日起至79年9 月11日止，按月給
    付被告16,658元。
三、本件之爭點與本院之判斷：
（一）經調閱本院94年度執字第10160 號清償債務強制執行卷查
      明，被告據以聲請強制執行之執行名義係根據臺灣臺北地
      方法院78年度訴字第238 號民事確定判決及同院85年度聲
      字第2586號民事裁定以及該院79年執字第2841號債權憑證
      為執行名義，此已與確定判決有同一之效力至明，是被告
      將原告列為債務人，向本院聲請清償債務之強制執行程序
      ，於法並無不合。
（二）再依上開本院94年度執字第10160 號清償債務強制執行卷
      內，被告係就原告與訴外人王銘煌、鄭金塗、鄭奇松、鄭
      鴛鴦應連帶給付661,319 元及自78年6 月1 日起至79年9
      月11日止，按月給付16,658元以及原告應負擔之訴訟費用
      額與程序費用額為16,446元向本院聲請強制執行，且依原
      告所陳述之內容觀之：本件強制執行之執行名義臺灣臺北
      地方法院78年度重訴字第238 號民事確定判決，就其中拆
      屋還地部分業已執行完畢，而本件執行係被告就不當得利
      相當於租金之利益及就訴訟費用與程序費用部分聲請強制
      執行。按利息、紅利、租金、贍養費、退職金及其他一年
      或不及一年之定期給付債權，其各期給付之請求權，因五
      年間不行使而消滅，固為民法第126 條所明定，惟查本件
      被告就原告與訴外人王銘煌、鄭金塗、鄭奇松、鄭鴛鴦應
      連帶給付661,319 元及自78年6 月1 日起至79年9 月11日
      止，按月給付16,658元強制執行部分，係兩造所不爭執之
      不當得利相當於租金之損害，是以上開請求其性質上本屬
      不當得利，僅其數額係以租金之計算方式來確定，是該不
      當得利如非以租金之方式確定其金額，亦無不可。準此，
      該不當得利相當於租金之損害之請求權消滅時效，仍應適
      用民法第125 條所定15年之時效。又被告請求原告應負擔
      之訴訟費用額與程序費用額為16,446元強制執行部分，其
      請求權應係訴訟費用賠償請求權，其請求權時效，自應適
      用民第125 條所定之15年之時效。從而原告主張本件執行
      名義有關不當得利相當於租金之利益，其請求權時效為5
      年，而依強制執行法第14條之規定請求撤銷本院94年度執
      公字第10160 號囑託臺灣臺北地方法院94年度執助辰字第
      1245號強制執行程序應予撤銷，自無理由。綜上所述，原
      告之主張為無理由，應予駁回。
四、本件事證已臻明確，兩造其餘攻擊、防禦方法與舉證，於判
    決結果不生影響，爰不一一論列，附此敘明。
五、訴訟費用負擔之依據：民事訴訟法第78條。
中　　華　　民　　國　　94　　年　　11　　月　　10　　日
                  民事第二庭法　官　潘 長 生
以上正本係照原本作成。
如對本判決上訴，須於判決送達後20日內向本院提出上訴狀。
中　　華　　民　　國　　94　　年　　11　　月　　10　　日
                               書記官　許 清 琳
